宣　　示　　判　　決　　筆　　錄
110年度花簡字第292號
原      告  曾德興  
訴訟代理人  蔡雲卿律師
被      告  楊建寶  
            林連明  

            陳榮豐  
訴訟代理人  林國泰律師
複代理人    陳映亘律師
上列當事人間110年度花簡字第292號給付票款事件，於中華民國
110年12月14日言詞辯論終結，同年月30日在臺灣花蓮地方法院
花蓮簡易庭第四法庭公開宣示判決，出席職員如下︰
    法  官  沈培錚
    書記官  黃慧中
    通  譯  吳欣以
朗讀案由兩造均未到。
法官朗讀主文宣示判決，並諭知將判決主文、所裁判之訴訟標的
及其理由要領，記載於下：
主　　文：
被告楊建寶應給付原告新臺幣（下同）50萬元，及自民國110年4
月20日起至清償日止，按年息6%計算之利息。
被告林連明應共同給付原告50萬元，及民國110年11月10日起至
清償日止，按年息5%計算之利息。
前二項請求，如其中任一被告已履行給付時，其他被告於該給付
範圍内免給付義務。
原告其餘之訴駁回。
訴訟費用5,400元，由被告楊建寶、林連明連帶負擔。
本判決原告勝訴部分得假執行。但被告如以50萬元預供擔保後，
得免為假執行。
訴訟標的：給付票款請求權等。
理由要領：
一、本件原告聲請對被告三人核發支付命令後，被告楊建寶於法
    定不變期間內聲明異議，本於連帶債務之關係，視為連帶債
    務人全體有利之行為，上開督促程序之聲請即視為起訴。嗣
    原告於訴訟中因被告楊建寶關於原因關係及被告陳榮豐關於
    票據追索權之抗辯，而追加消費借貸關係一併為請求權基礎
    ，並變更訴之聲明，依民事訴訟法第255條規定因不甚礙被
    告之防禦及訴訟之終結，應予准許，且視為撤回對被告林連
    明、陳榮豐二人關於票據追索權之請求，而追加消費借貸返
    還請求權之主張。
二、原告主張：
(一)本件被告陳榮豐雖否認與原告有任何借貸關係及取得任何借
    貸款項，而被告楊建寶則抗辯與原告不認識，其因被告陳榮
    豐要求而開立工程預備款，票款部分被告陳榮豐、林連明表
    示會處理云云，然票據債務人不得以自己與發票人或執票人
    之前手間所存抗辯之事由對抗執票人；在票據上簽名者，依
    票上所載文義負責；發票人應照支票文義擔保支票之支付，
    票據法第13條、第5條、第126條分別定有明文。又支票乃文
    義證券及無因證券，證券上之權利義務悉依證券上所載文句
    而決定其效力，從而，支票上權利，依支票文義而發生，與
    其基礎之原因關係各自獨立，凡簽名於票據之人，不問原因
    如何，均須依票上所載文義負責，除執票人取得票據係出於
    惡意或詐欺者外，發票人不得以自己與執票人前手所存抗辯
    之事由，對抗執票人。系爭票據為被告陳榮豐授權被告林連
    明向原告借款時所背書交付，當時渠等2人以投資為由，向
    原告借貸150萬元整，並共同背書交付發票人為被告楊建寶
    、票面金額各為50萬元之支票3張予原告用以清償及擔保借
    款，是借款時被告陳榮豐雖未出面，但因上開票據為被告陳
    榮豐所交付，且均有被告陳榮豐之簽名背書，顯見被告陳榮
    豐係授權被告林連明代理其向原告借款，其否認與原告間有
    消費借貸合意，顯非事實。
(二)被告林連明、陳榮豐交付之3張支票，其中1張支票因清償50
    萬元而交還，另1張因原告提示後存款不足遭退票，當時被
    告陳榮豐為取回上開支票，還與被告林連明前往原告住處，
    交付兩人共同簽立之本票以換回上開支票，此有被告陳榮豐
    、林連明為共同發票人之本票1張為憑，倘若被告陳榮豐未
    取得原告任何借款，事後豈有可能再與被告林連明共同簽發
    本票交付原告，其辯稱未拿到任何款項云云，與事證明顯不
    符。依被告林連明於110年11月9日於審理時所述：「陳榮豐
    拿被告楊建寶的票，我就用票據單獨出面跟原告借，原告當
    天就交付現金給我，我就把現金交給被告陳榮豐。」等語可
    知，被告林連明經被告陳榮豐授權向原告借得款項後，就把
    借款交給被告陳榮豐，此部分證述與上開票據内容所示相符
    ，且衡諸常理與經驗法則判斷，若原告未交付借貸款項，被
    告陳榮豐、林連明亦無可能交付系爭票據，由此益見被告陳
    榮豐所辯，並非事實。又被告楊建寶抗辯其與原告不認識，
    票款部分被告陳榮豐、林連明表示會處理云云，為其與原告
    前手即被告陳榮豐、林連明間之抗辯事由，原告完全不知情
    ，其取得系爭支票過程並無任何惡意或施用詐欺手段，被告
    楊建寶依法仍須負擔票據責任。
(三)並聲明：被告楊建寶應給付原告50萬元，及自民國110年4月
    20日起至清償日止，按年息6%計算之利息；被告林連明、陳
    榮豐應共同給付原告50萬元，及自追加起訴狀繕本送達翌日
    起至清償日止，按年息5%計算之利息；前二項請求，如其中
    任一被告已履行給付時，其他被告於該給付範圍内免給付義
    務。
三、被告主張：
(一)被告陳榮豐之答辯：
  1.原告主張其所執系爭支票為被告楊建寶所簽發，其票載發票
    日為109年5月15日，付款地為花蓮縣，系爭支票未記載發票
    地，依票據法第125條第3項規定，應以發票人即被告楊建寶
    之住所即花蓮縣為發票地，則系爭支票之發票地與付款地係
    在同一省（市）區内，依票據法第130條規定，執票人應於
    發票日後7日内為付款之提示。依最高法院見解，原告至遲
    應於109年5月22日為付款之提示，然原告遲至110年4月20日
    始為付款之提示，有系爭支票及退票理由單可佐，顯已逾7 
    日之付款提示期限，依票據法第132條規定，原告就系爭支
    票已喪失對背書人（發票人以外之前手）即被告陳榮豐之追
    索權。是以，原告依票據法第144條準用同法第85條第1項之
    規定，請求被告陳榮豐連帶給付票款為無理由。
  2.原告曾德興前依票據法第144條準用同法第85條第1項規定對
    被告陳榮豐行使追索權，嗣於110年11月9日追加主張消費借
    貸法律關係為請求，惟被告陳榮豐與原告曾德興間未有消費
    借貸合意，亦即，被告林連明自承其為出面借款之人，則倘
    本件有借貸合意，該借貸合意僅存在於被告林連明與原告曾
    德興之間，與被告陳榮豐無涉，換句話說，被告陳榮豐既未
    出面，亦未與被告林連明一同出面借款，被告陳榮豐與原告
    曾德興間有何消費借貸合意存在，誠有疑間。況原告雖泛稱
    「系爭支票係被告林連明與陳榮豐因合作土地投資案而持向
    原告借貸金錢時，為擔保原告債權共同在系爭支票背書後轉
    讓予原告，雙方以票據金額為借款金額及以票載日期為系爭
    債務清償日，對消費借貸關係條件已明確，兩造既有消費借
    貸意思之合致，並有金錢之交付」，然就借貸詳情未有闡述
    ，且除系爭支票外別無其他證據，原告辯論意旨狀第3頁第3
    點所稱的三張支票是哪張並不明確，被告陳榮豐是否有在其
    上背書，亦不得而知。又原告稱被告陳榮豐有取回「上開支
    票」，究係哪一張，亦不明確。被告難為答辯。又揆諸前開
    判決意旨，簽發支票或於支票上背書之原因實有多端，非必
    因借貸關係而為，難憑被告陳榮豐於支票上背書推認被告陳
    榮豐與原告曾德興間有消費借貸合意。
  3.消費借貸為要物契約，須以金錢或其他代替物之交付為構成
    要件，被告陳榮豐未曾受領原告曾德興所交付之款項，其等
    間自不成立消費借貸關係，至被告林連明於言詞辯論期日雖
    稱其將借得之款項交付予被告陳榮豐，惟此乃被告林連明片
    面之詞，已難據信，抑且被告林連明就其如何交付款項、日
    期為何、交付時有無向被告陳榮豐說明款項緣由等節，未有
    說明，自不得僅憑該陳述遽認此部分事實。
  4.並聲明：原告之訴駁回；如受不利益之判決，被告願供擔保
    ，請准免為假執行之宣告。
(二)被告楊建寶之答辯：在108年的時候，被告陳榮豐說玉里有
    一塊土地要蓋雞舍，就帶我和一位女性鄉民代表，開著紅色
    車子去看，說玉里大家都要投入這個雞舍，叫我不用怕。看
    地完畢後，又去找被告林連明總經理，去鳳林屠宰場跟他碰
    面，被告林連明說叫我好好把握這個工作，並遞了一張名片
    給我，我們就離開了。到後面，被告陳榮豐大哥一直說，彰
    化總公司有人要來看，叫我要開票出來。我開票後，他說他
    們會運作，到109年5月份都過去了，我以為票都過了、沒事
    了，對方也說工程快要進行了、會有錢下來，最後才又說沒
    有工程了，我今年4月又收到支付命令、法院查封通知。最
    後才知道他們是拿我的票去借款，是欺騙我。依你剛才所述
    ，開立三張支票，且支票的到期日都不相同，的部分，是因
    為被告陳榮豐就說工程快要到了，他叫我要這樣開的。他沒
    有跟我說為何要開成三張，只說彰化總公司的人要來，被告
    林連明總經理要拿票去談事情，叫我開票就可以了。當時他
    們說他們會運作。票款都是被告陳榮豐拿錢去存戶頭的，他
    有時會拿錢給我叫我存進去，他自己之前也會另外叫人拿去
    銀行存，所以我直到一年後收到法院的信才知道。並聲明：
    原告之訴駁回。
(三)被告林連明之答辯：「當初被告林連明還在鳳林肉品市場當
    總經理時，被告陳榮豐和被告楊建寶兩人到被告林連明辦公
    室，說玉里有二十公頃的土地要開發來養雞養豬、投資畜牧
    業，被告林連明認為當時時機剛好，他們二人喝完咖啡就走
    了。之後被告陳榮豐拿五十萬元的支票給我，再由我去跟原
    告換錢，50萬元先扣三分利，實拿48萬5,000元。原告只是
    看票就借錢了，他應該認定是我借的。第一張時間到了有領
    走，第二張時間到了沒有領，我就出面展延，第二張有換回
    來。第三張又是開了五十萬元，我們開了一張本票給原告，
    總共與原告往來過四張票，有一張原告不還我，總共欠原告
    一百萬元。原告認為被告楊建寶是做生意的人，一定會兌現
    ，但是被告楊建寶說與原告往來有十幾張票，該部分我不清
    楚。當時並未說明是代表被告陳榮豐來借錢的，原告當時會
    借錢，是看在我過去的公職身分，換做是別的不認識的人，
    不可能隨便借給他。支票的部分，被告楊建寶應該要自己去
    擔，沒理由要我負擔最後的後果。借錢當時是說我自己跟原
    告借的，後來原告才知道真正需要錢的是被告陳榮豐，我是
    借錢來轉交給被告陳榮豐」等語。並聲明：原告之訴駁回。
四、本院之判斷：
(一)被告楊建寶就系爭支票為其所簽發之事實，未有爭執，僅辯
    稱其簽發係應被告陳榮豐之要求，不知係供向原告借錢使用
    等語。然發票人應照支票文義擔保支票之支付，法有明文，
    且支票屆期若存款不足，經持票人提示，必會遭銀行退票，
    而持票人得向發票人行使票據請求權，此乃使用支票之人皆
    應知悉者。因此，被告楊建寶交付陳榮豐使用，無論其原因
    或目的為何，其發票行為完成後，該支票即具有流通性，任
    何持票人均得提示付款，亦為其所明知。被告楊建寶既未能
    證明系爭支票有何惡意取得或以不相當對價取得之情事，其
    自應依法負起發票人之票據責任。故原告持系爭支票向其請
    求給付票款50萬元及自發票日期計算之法定遲延利息，為有
    理由，應予准許。
(二)消費借貸為契約之一種，應由當事人依意思表示合致方式成
    立。本件被告林連明係受被告陳榮豐委託，出面與原告商議
    成立消費借貸關係，而以經被告林連明、陳榮豐二人簽名背
    書之系爭支票，供為清償工具，則依此情形，其消費借貸關
    係乃成立於林連明與原告之間。至於被告陳榮豐雖有於系爭
    支票背書，但系爭支票僅為清償工具，不能以支票上簽名之
    人即認定為消費借貸之當事人。另現今社會不乏委託他人出
    面借錢，而由借貸人取得金錢後再轉交之情形，此委託人與
    借貸人間之內部關係，乃屬於一種委任關係，對外並不生使
    委託人成為消費借貸當事人之效果。本件被告林連明表示系
    爭借貸係陳榮豐委託其出面向原告借款，借款當時陳榮豐未
    曾出面，且原告本不認得陳榮豐，若非由伊出面，原告不可
    能借錢予陳榮豐等語，合於情理，於原告未能提出相反之證
    明情形下，自應認定其所述為真實。至於林連明向原告一次
    借款150萬元，並交付三張支票予原告後，其中一張支票已
    獲兌現，一張則於存款不足而退票後，由林連明與陳榮豐二
    人簽發同金額本票一張換回，惟系爭支票則於退票後未獲付
    款，為原告所不爭。由上情形，原告雖事後得知陳榮豐為真
    正取得借貸金錢之人，但陳榮豐取得金錢係基於其與林連明
    內部間之資金關係及委任關係，並不足以因其取得金錢而即
    成為借貸關係之當事人。從而，原告依借貸關係向被告陳榮
    豐請求返還借款，即非有據。反之，系爭借款係由林連明向
    原告借貸取得金錢，為被告林連明所自認，則原告向其請求
    返還，係屬合法。　　　　
(三)按不真正連帶債務係謂數債務人具有同一目的，本於各別之
    發生原因，對債權人各負全部給付之義務，因債務人中一人
    為給付，他債務人即應同免其責任之債務。原告分別依票據
    之票款請求權及消費借貸之返還請求權向被告楊建寶及林連
    明請求給付50萬元及法定遲延利息，其關於本金部分，票款
    請求權與消費借貸返還請求權間，所為給付具同一目的，任
    何一被告之清償，得以使其他被告之債務同時消滅，係屬不
    真正連帶性質。
(四)從而，原告依票款請求權與消費借貸返還請求權之法律關係
    ，請求被告楊建寶應給付50萬元，及自民國110年4月20日起
    至清償日止，按年息6%計算之利息；被告林連明應共同給付
    原告50萬元，及民國110年11月10日起至清償日止，按年息5
    %計算之利息；前二項請求，如其中任一被告已履行給付時
    ，其他被告於該給付範圍内免給付義務，於此範圍內為有理
    由，應予准許；逾此範圍，則非有據，應予駁回。
五、本件係就民事訴訟法第427條訴訟適用簡易程序所為被告敗
    訴之判決，依同法第389條第1項第3款規定，應依職權宣告
    假執行。並依同法第392條第2項規定，依職權宣告被告如預
    供擔保後，得免為假執行。
六、訴訟費用負擔之依據：民事訴訟法第79條、第85條第2項。
中　　華　　民　　國　　110 　年　　12　　月　　30　　日
　                臺灣花蓮地方法院花蓮簡易庭
　　                                書記官  黃慧中
                                    法  官　沈培錚
上列筆錄正本係照原本作成。
本筆錄正本之送達，與判決正本之送達，有同一效力。
如不服本判決，須於判決（宣示判決筆錄）送達後20日內向本院
提出上訴狀（須按他造當事人之人數附繕本），並按「上訴利益
額」「百分之1.5」繳納上訴裁判費。
如於本判決宣示後送達前提起上訴者，應於判決送達後20日內補
提上訴理由書。 
中　　華　　民　　國　　110 　年　　12　　月　　30　　日
                                    書記官　黃慧中